臺灣高等法院民事裁定　　　　　　　　 100年度抗字第1216號
抗　告　人　陳長榮
　　　　　　陳長坤
　　　　　　陳弘典
　　　　　　陳翊文
　　　　　　陳碧惠
　　　　　　陳碧華
　　　　　　陳貞吟
　　　　　　陳墀信
　　　　　　陳墀文
　　　　　　陳麗卿
　　　　　　陳麗州
　　　　　　陳麗英
　　　　　　陳麗呢
　　　　　　陳麗鳶
　　　　　　陳洋
共　　　同
訴訟代理人　方智雄律師
上列抗告人因與黃朝源間撤銷假處分裁定事件，對於中華民國10
0年 5月31日臺灣臺北地方法院100年度全聲字第31號所為裁定提
起抗告，本院裁定如下：
    主  文
抗告駁回。
抗告費用由抗告人負擔。
    理  由
一、本件聲請及抗告意旨略以：
  (一)相對人之被繼承人黃市前於民國（下同）48年11月 9日先後
    聲請臺灣臺北地方法院(下稱臺北地院)以48年11月 9日辛執
    字第2833號函、臺灣臺北地方法院板橋分院(下稱板橋地院)
    以辛執字第 28321號函，囑託臺北縣樹林地政事務所就抗告
    人之被繼承人陳炳南、陳炳芳自第三人陳星辛繼承所得坐落
    臺北縣三峽鎮○○段第704地號土地及同上段第183建號房屋
    之應繼分6分之2部分(下稱系爭房地 ）為禁止所有權移轉或
    設定他項權利之查封登記，並於48年11月13日登記完畢。黃
    市、陳炳南、陳炳芳已分別於85年10月24日、92年11月 5日
    、98年1月9日死亡，雖系爭房地之土地及建物登記謄本未記
    載聲請查封登記之人，原登記機關即臺北縣板橋地政事務所
    （下稱板橋地政事務所）亦函覆稱該案登記資料已逾法定保
    存期限而銷毀，惟經抗告人向裁定保全處分之臺北地院函查
    得知聲請人為黃市，而相對人為其繼承人，抗告人乃依民事
    訴訟法第529條第1項規定聲請命相對人限期起訴，經臺北地
    院100年度全聲字第3號裁定准許在案；惟相對人收受裁定後
    ，迄未就其所欲保全執行之請求向管轄法院起訴，爰依民事
    訴訟法第533條前段準用第529條第 4項規定，聲請撤銷假處
    分裁定，詎原法院竟以抗告人未能提出上開假處分之聲請人
    確為相對人之被繼承人黃市之證據為由，駁回抗告人撤銷假
    處分之聲請。
  (二)依抗告人向原法院函查之結果，可知辛股確有承辦債權人黃
    市、債務人陳炳南等票款事件，其承辦股與系爭房地之土地
    及建物登記謄本記載之辛執股一致。反觀原法院調查所得之
    資料，黃玉軒與陳炳南間之假處分案與本件卷號、案號及承
    辦人員均不相同；而臺北地院48年度銷毀文卷清冊第5215號
    ，雖記明48執2833，惟債務人為張信雄、案由為押物 (拍賣
    抵押物)， 亦與本件不同；再者，臺北地院之收案簿雖有陳
    炳南之記載，惟其案號為1881，承辦人員為庚股，與登記簿
    註記之辛股明顯不同。是依原法院調查之資料，均不能否定
    債權人為黃市、債務人為陳炳南之情事，原裁定以與本案不
    相關之事項而否定本件請求，自有不當，爰提起本件抗告，
    請求廢棄原裁定，另為准許撤銷假處分之裁定等語。
二、按本案尚未繫屬者，命假扣押之法院應依債務人聲請，命債
    權人於一定期間內起訴；債權人不於期間內起訴者，債務人
    得聲請命假扣押之法院撤銷假扣押裁定；上開規定於假處分
    準用之，民事訴訟法第529條第1項、第4項、第533條前段分
    別定有明文。經查：
  (一)本件抗告人主張相對人之被繼承人黃市聲請臺北地院以48年
    辛執字第2833號、板橋分院以辛執字第 28231號函文，就系
    爭房地辦理假處分限制登記之情，固據提出系爭房地之土地
    及建物登記謄本、板橋地政事務所98年10月16日北縣板地資
    字第0980017397號函、收文簿、除戶戶籍謄本、繼承系統表
    、戶籍謄本及臺北地院100年度全聲字第3號裁定等影本為證
    （見原法院卷第 8頁至57頁）。惟系爭房地之土地登記謄本
    之其他登記事項欄係記載「（限制登記事項）准臺北地方法
    院板橋分院辛執字第 28321代電禁止為所有權移轉或設定他
    項權利之登記，查封陳星辛之繼承人陳炳南，陳炳芳繼承持
    分6分之2」；而系爭房地之建物登記謄本之其他登記事項欄
    則記載「（限制登記事項）臺北地方法院48年11月 9日辛執
    字第2833號函囑託查封登記、債務人：陳星辛之繼承人陳炳
    南、陳炳芳、限制範圍六分之貳」等語，可見系爭房地究係
    何人基於何法律關係而聲請禁止陳星辛之繼承人陳炳南、陳
    炳芳就繼承持分部分為所有權移轉或設定他項權利等情，就
    系爭房地之土地及建物登記謄本之記載，確屬不明。此由抗
    告人於原法院之聲請狀亦自承：「系爭土地、建物登記簿及
    其他登記事項並未記載聲請查封登記之人」等語甚明。
  (二)經原法院向板橋地院函調48年度辛執字第2833號、48年度辛
    執字第28321號案卷，據該院100年5月4日板院輔文字第1000
    000567號函覆稱：「本院查無48年間之案件」等語 (見原法
    院卷第62頁)；另向臺北地院檔案室調取48年度辛執字第283
    3號、48年度辛執字第28321號案卷結果，亦據檔案室人員於
    48年度辛執字第 28321號案之調卷單註明：「無此案號」，
    而於48年度辛執字第2833號案之調卷單註明：「卷已銷燬，
    查無原本」，有各該調卷單附卷可稽 (見原法院卷第71頁、
    第73頁)， 足證系爭房地之查封案卷均已不存在。至抗告人
    曾向板橋地政事務所申請影印上開查封函文，復據該所以98
    年10月16日北縣板地資字第0980017397號函覆稱：48年間查
    封系爭房地之板橋分院辛執字第 28321號及臺北地院辛執字
    第2833號查封函資料，因年代久遠已逾該公文檔案法定之15
    年保存年限，經清查結果已無該檔案資料留存，致無從提供
    影本資料等語（見原法院卷第28頁），可知系爭房地之查封
    案卷及查封函文，均已經銷燬及因逾法定保存年限而不存在
    ，致無從查悉上開查封登記之聲請人即債權人究係何人。
  (三)抗告人雖主張其向臺北地院查詢得知系爭房地查封登記之聲
    請人為黃市云云，並提出該院收文簿影本為證（見原法院卷
    第29頁），惟觀諸該收文簿打勾處之「當事人姓名」欄固記
    載為「黃市、陳炳南」，然其收案日期記載「10月19日」、
    案號記載「48年度執4971」、案由則記載「票款」，尚難認
    與系爭 48年度辛執字第2833號、28321號執行事件為同一事
    件，自無從遽此即認黃市為系爭房地查封登記之聲請人。又
    原法院向臺北地院民事紀錄科查詢結果，亦無該院於48年間
    受理「黃市」與「陳炳南」間假處分之相關事件，僅查得該
    院48年檔案資料有以「陳炳南」、「黃玉軒」為當事人之假
    處分事件，然案號分別為1881號、2500號，此有臺北地院民
    事紀錄科查詢表及所附該院檔案資料在卷足憑（見原法院卷
    第64頁至66頁）。另依臺北地院48年度銷燬文卷清冊及卷宗
    保存簿記載(見原法院卷第74頁至75頁)，雖於卷宗保存簿編
    號5215欄位下方有以手寫註記「48執2833」之文字，然其案
    號為「2401」，且當事人、案由記載為「張信雄、押物」，
    另對照銷燬文卷清冊則記載編號「5215」、案號「2401」、
    案由「拍賣抵押物」，均無從認定系爭房地查封登記之聲請
    人確為黃市。此外，抗告人復未能提出可使法院確信其所主
    張系爭房地查封登記之聲請人即為相對人之被繼承人黃市之
    證據，則其此部分主張即難憑採。
  (四)綜上，抗告人既不能證明系爭房地查封登記之聲請人即債權
    人為黃市，則其以黃市之繼承人為相對人，向臺北地院聲請
    限期起訴後，復聲請撤銷假處分裁定，即有未合。原法院駁
    回抗告人撤銷假處分之聲請，核屬正當；抗告意旨猶執前詞
    指摘原裁定不當，求予廢棄，洵無理由，應予駁回。
三、據上論結，本件抗告為無理由，爰裁定如主文。
中    華    民    國    100    年    9    月    30    日
                  民事第十九庭
                      審判長法  官  魏麗娟
                            法  官  李媛媛
                            法  官  吳麗惠
正本係照原本作成。
本裁定除以適用法規顯有錯誤為理由外，不得再抗告。如提起再
抗告，應於收受後10日內委任律師為代理人向本院提出再抗告狀
。並繳納再抗告費新台幣１千元。
中    華    民    國   100    年    10    月    3     日
                            書記官  吳碧玲